最高法院刑事判決　　　　　　　　　110年度台上字第5644號
上　訴　人　張浩澄



上列上訴人因加重詐欺等罪案件，不服臺灣高等法院中華民國11
0年6月1日第二審判決（110 年度上訴字第937號，起訴案號：臺
灣臺北地方檢察署109年度偵字第11691、16612、17163 、17363
號），提起上訴，本院判決如下：
    主  文
上訴駁回。
    理  由
一、按刑事訴訟法第377 條規定，上訴於第三審法院，非以判決
    違背法令為理由，不得為之。是提起第三審上訴，應以原判
    決違背法令為理由，係屬法定要件，且必須依據卷內訴訟資
    料為具體之指摘，並足據以辨認原判決已具備違背法令之形
    式者，始屬相當。本件原審綜合全案證據資料，本於事實審
    法院之推理作用，認定上訴人張浩澄有如原判決事實欄（下
    稱事實）一之（一）所載，提供其所申辦之臺北信維郵局帳
    戶（帳號詳卷）予詐欺集團成員「林怡蓁」，幫助為如其附
    表（下稱附表）編號1 所示之詐欺取財及一般洗錢犯行，及
    事實一之（二）所載，提供其所申辦之臺灣中小企業銀行帳
    戶及永豐銀行帳戶（帳號均詳卷）予詐欺集團成員「林怡蓁
    」、「張智傑」，共同為附表編號2至5所示之3 人以上詐欺
    取財及一般洗錢犯行（參與犯罪組織部分不另為無罪之諭知
    ），因而維持第一審所為各依想像競合之例，從一重論上訴
    人以幫助洗錢1罪刑及加重詐欺取財4罪刑（詳如附表所示）
    ，並就附表編號1 所示罰金刑諭知易服勞役之折算標準，編
    號2至5所處有期徒刑定應執行有期徒刑1年3月之判決，而駁
    回上訴人在第二審之上訴。已詳述其憑以認定之證據及理由
    ，俱有卷存證據資料可資覆按，從形式上觀察，原判決尚無
    足以影響其判決結果之違背法令情形存在。
二、上訴意旨略以：伊為中低收入者，法院未依規定指定辯護人
    為伊辯護。且伊不認識原判決所載之詐欺集團成員「林怡蓁
    」、「張智傑」，原審並未傳喚調查，焉知非同一人，原判
    決逕認該2人為成年人，本件係3人以上犯詐欺取財罪，顯有
    違法等語。
三、惟查： （1）被告為低收入戶或中低收入戶，於審判中未經
    選任辯護人而聲請指定者，審判長應指定公設辯護人或律師
    為被告辯護，刑事訴訟法第31條第1項第5款定有明文。 （2
    ）證據之取捨與事實之認定，均為事實審法院之職權，苟其
    採證認事，並不違背經驗及論理法則，即不容任意指為違法
    ，而執為適法之第三審上訴理由。上訴人於第一審審理時，
    經法官詢問其是否選任辯護人時答以：「不用，我自己說就
    可以」（見第一審卷第66、142、166頁）。又原審於準備程
    序及審判程序時均已諭知上訴人：「得選任辯護人。如為低
    收入戶、中低收入戶、原住民或其他依法令得請求法律扶助
    者，得請求之」，上訴人並於原審表示伊非上開得請求法律
    扶助者等語（見原審卷第104、138頁），從而原審未為其指
    定辯護人，自無違法。再上訴人自始坦認犯行，且於警詢時
    已供稱：一名名為「林怡臻」之女子…，名為「張智傑」之
    男子等語，核與上訴人與該2 人之LINE對話紀錄畫面顯示，
    「林怡臻」與「張智傑」之照片分係成年女子與成年男子（
    見109年度偵字第11691號卷第22至26頁、第51至99頁）等情
    相符，從而原判決認定上訴人與該2成年人共同為附表編號2
    至5所示詐欺取財犯行，成立3人以上詐欺取財罪，自無不合
    。又上訴人於原審審判長詢以尚有何證據請求調查時，僅提
    出其賠償被害人之付款紀錄（見原審卷第147 頁），原審因
    而未為其他無益之調查，亦無調查未盡之違法。上訴意旨均
    非依據卷內資料具體指摘原判決究有如何違背法令之情形，
    徒就原判決已明確論斷說明之事項任意指摘，顯與法律所規
    定得為第三審上訴理由之違法情形不相適合。揆諸首揭說明
    ，其對後述幫助詐欺取財罪以外部分之上訴均違背法律上之
    程式，應予駁回。
四、至上訴人所犯事實一之（一）所載之幫助洗錢罪，另想像競
    合犯刑法第339條第1項幫助詐欺取財罪部分，經第一、二審
    均為有罪之論斷，核屬刑事訴訟法第376條第1項第4 款所列
    不得上訴於第三審法院之罪。而上訴人所犯上開幫助洗錢重
    罪部分之上訴既不合法律上程式，無從為實體上審判，應予
    駁回，則其所犯與上開重罪具有想像競合犯關係之幫助詐欺
    取財輕罪部分，自亦無從適用審判不可分原則，併為實體上
    審判，亦應從程序上予以駁回。
據上論結，應依刑事訴訟法第395條前段，判決如主文。
中    華    民    國   110    年    10    月    21    日
                  刑事第四庭審判長法  官  林  立  華  
                                  法  官  謝  靜  恒  
                                  法  官  林  瑞  斌  
                                  法  官  李  麗  珠  
                                  法  官  王  敏  慧  
本件正本證明與原本無異
                                  書記官
中    華    民    國   110    年    10    月    28    日